臺灣宜蘭地方法院刑事判決　　　　　　　　　　　　　九十三年度簡上字第四三號
　　上　訴　人　臺灣宜蘭地方法院檢察署檢察官
　　被　　　告　乙○○
右上訴人因妨害電腦使用罪案件，不服本院羅東簡易庭九十三年度羅簡字第七五號，
中華民國九十三年七月二日第一審刑事簡易判決（起訴案號：九十三年度偵字第九四
六號）提起上訴，本院管轄第二審合議庭判決如左：
    主  文
上訴駁回。
    事實及理由
一、本案經本院第二審合議庭審理結果，認第一審刑事簡易判決以被告以不正方法將
    不正指令輸入電腦，製作財產權之變更紀錄，得財產上不法之利益，處有期徒刑
    三月，緩刑二年。認事用法均無不合，量刑亦屬適當，應予維持，並引用第一審
    刑事簡易判決書所載之事實及理由（如附件）。
二、檢察官上訴意旨略謂：刑法第三百二十三條前於八十六年十月八日修正時，增列
    「電磁記錄」關於竊盜罪章之罪，以動產論；同法第三百五十二條亦增列第二項
    干擾他人電磁記錄處理罪；是電磁記錄雖為無體物，仍為竊盜罪及毀損罪之客體
    ，又竊盜罪中所謂竊取，係指破壞原持有人對於財物之持有支配關係而建立新的
    持有支配關係，是行為人意圖為自己不法之所有，輸入被害人之帳號及密碼登入
    「天堂」網路遊戲伺服主機，並消耗其以金錢所購買之遊戲時數（點數），免除
    支付予「天堂」線上遊戲之對價，再破壞被害人所持有「天堂」遊戲虛擬裝備
    、武器、道具等電磁記錄之支配關係，並進而建立自己之持有支配關係，核其所
    為，本應該當刑法第三百三十九條第二項詐欺得利罪嫌、第三百二十三條、第三
    百二十條第一項之竊盜電磁記錄罪嫌。惟刑法業於九十二年六月廿五日修正，刪
    除刑法第三百二十三條將電磁記錄，關於竊盜罪章以動產論之規定，並增定妨害
    電腦使用罪章之規定，於同法第三百五十八條規定，無故輸入他人帳號密碼、破
    解使用電腦之保護措施或利用電腦系統之漏洞，而入侵他人之電腦或其相關設備
    者，處三年以下有期徒刑、拘役或科或併科十萬元以下罰金；同法第三百五十九
    條則規定，無故取得、刪除或變更他人電腦或其相關設備之電磁紀錄，致生損害
    於公眾或他人者，處五年以下有期徒刑、拘役或科或併科二十萬元以下罰金，並
    於同法第三百六十三條規定，第三百五十八條至第三百六十條之罪，須告訴乃論
    。是行為人無故輸入他人網路遊戲帳號、密碼，並藉此而無故取得該人電腦或其
    相關設備之電磁記錄，並因此致生損害於公眾或他人者，就修正前、後法律之比
    較，修正後法律乃屬告訴乃論之罪，顯較有利於行為人，自應適用修正後之刑法
    第三百五十八條、第三百五十九條之規定，縱認應適用修正前之刑法規定，亦應
    適用刑法第三百三十九條第二項、第一項之詐欺得利罪及行為時刑法第三百二十
    三條、第三百二十條第一項之竊盜電磁紀錄罪，原審依職權變更起訴法條為刑法
    第三百三十九條之三第二項以不正方法將不正指令輸入電腦而不法取得利益罪，
    顯有未洽等語。
三、經查，上訴意旨認本件應適用九十二年六月二十五日修正前刑法第三百三十九條
    第二項、第三百二十三條、第三百二十條第一項處斷；抑或適用修正後之刑法第
    三百五十八條、第三百五十九條處斷等語。惟查：
（一）刑罰就其一罪之構成要件，設有全部規定者為全部法，僅有一部規定者為一部
      法，全部法應優先於一部法而適用。本件情形，被告冒將告訴人甲○○之帳號
      、密碼等不正指令輸入電腦，登入「天堂」網路遊戲「火神—赫發特斯特」伺
      服器，且將告訴人儲存於該伺服器帳號內，具有經濟交易價值之虛擬財物電磁
      紀錄變更移轉至自己名下，而製作財產權之得喪、變更紀錄，並因而取得處分
      上開虛擬財物之財產上不法利益之犯行，被告行為時之刑法第三百三十九條之
      三第二項已有處罰之特別規定，雖電磁紀錄，依被告行為時之刑法第三百二十
      三條之規定屬於動產，且被告變更他人之電磁紀錄以取得財產上不法之利益，
      其結果亦涉及竊盜、詐欺得利，但其結果所應適用之刑法第三百二十條、第三
      百三十九條第二項規定，均屬一部處罰之規定，依全部法優先於一部法之法理
      ，自應適用全部法即刑法第三百三十九條之三第二項處斷。公訴人認為若依九
      十二年六月二十五日修正前之刑法規定，應論以刑法第三百三十九條第二項、
      第三百二十三條、第三百二十條第一項之罪，已有未洽。
（二）本件被告行為後，刑法固於九十二年六月二十五日修正公布部分條文，並自同
      年月二十七日起施行，然刑法第三百三十九條之三「意圖為自己或第三人不法
      之所有，以不正方法將虛偽資料或不正指令輸入電腦或其相關設備，製作財產
      權之得喪、變更紀錄，而取得他人財產者，處七年以下有期徒刑。以前項方法
      得財產上不法之利益或使第三人得之者，亦同。」，並不在上開修正條文之列
      。至於修正後刑法固增訂第三百五十八條「無故輸入他人帳號密碼、破解使用
      電腦之保護措施或利用電腦系統之漏洞，而入侵他人之電腦或其相關設備者，
      處三年以下有期徒刑、拘役或科或併科十萬元以下罰金。」、第三百五十九條
      「無故取得、刪除或變更他人電腦或其相關設備之電磁紀錄，致生損害於公眾
      或他人者，處五年以下有期徒刑、拘役或科或併科二十萬元以下罰金。」之規
      定，且本件被告之所為，其方法亦涉及「無故輸入他人帳號密碼而入侵他人之
      電腦」、「無故取得、刪除或變更他人電腦之電磁紀錄，致生損害於他人」，
      但被告為本件犯行時，刑法尚未增訂第三百五十八條、第三百五十九條規定，
      更何況其方法所應適用之刑法第三百五十八條、第三百五十九條，亦均屬一部
      處罰之規定，依全部法優先於一部法之法理，本件仍應適用全部法即刑法第三
      百三十九條之三第二項處斷，公訴人認為若依九十二年六月二十五日修正後之
      刑法規定，應論以刑法第三百五十八條、第三百五十九條之罪，亦有未洽。
（三）綜上，本件上訴尚難認有理由，應予駁回。
據上論斷，應依刑事訴訟法第四百五十五條之一第三項、第三百七十三條、第三百六
十八條，判決如主文。
本案經檢察官張鳳清到庭執行職務
中　　　華　　　民　　　國　　九十三　　年　　 十一 　　月　　　九　　　日
                                臺灣宜蘭地方法院刑事第三庭
                                    審判長法  官  黃  永  勝
                                          法  官  林  明  山
                                          法  官  林  楨  森
右正本證明與原本無異。
不得上訴。
                                          書記官　謝　佩　欣
中　　　華　　　民　　　國　　九十三　　年　　 十一 　　月　　 十二 　　日
附錄本案論罪科刑法條全文：
中華民國刑法第三百三十九條之三
意圖為自己或第三人不法之所有，以不正方法將虛偽資料或不正指令輸入';電腦或其
相關設備，製作財產權之得喪、變更紀錄，而取得他人財產者，處七年以下有期徒刑
。以前項方法得財產上不法之利益或使第三人得之者，亦同。
